【裁判字號】    94,訴,885
【裁判日期】    950503
【裁判案由】    強盜等
【裁判全文】
臺灣雲林地方法院刑事判決               94年度訴字第885號
公  訴  人  臺灣雲林地方法院檢察署檢察官
被      告  甲○○
                    （現另案於臺灣雲林第二監獄執行中）
指定辯護人  林俊欽律師
上列被告因搶奪等案件，經檢察官提起公訴（94年度偵字第4539
號），本院判決如下：
    主      文
甲○○意圖為自己不法之所有，以恐嚇使人將本人之物交付，未
遂，處有期徒刑捌月。扣案之紙袋壹個、折疊刀壹支、殺蟲劑壹
瓶均沒收。又意圖為自己不法之所有，而搶奪他人之動產，處有
期徒刑壹年；應執行有期徒刑壹年陸月，扣案之紙袋壹個、折疊
刀壹支、殺蟲劑壹瓶均沒收。
    犯罪事實
一、甲○○因缺錢花用，竟基於意圖為自己不法所有之恐嚇犯意
    ，於民國（下同）94年10月25日上午某時許，持其預先備妥
    內裝有折疊刀1 支、殺蟲劑1 瓶等物之紙袋1 個，在雲林縣
    斗六市○○路與上海路交叉路口處之7-11便利商店外找尋作
    案目標，至同日上午8 時25分許，其見乙○○將車牌號碼9R
    -2 569號自用小客車停放於該便利商店前方，並下車提領現
    金，待乙○○提款完畢返回車上發動車輛引擎之際，甲○○
    即攜同上開紙袋，迅速打開該自用小客車右側車門，進入車
    內坐於駕駛座右方之位置，乙○○忽見甲○○，即喝令其下
    車，然甲○○不予理會，旋持上開紙袋在乙○○面前晃動，
    並對乙○○恫嚇稱：「袋內有傢伙（台語），把錢拿出來」
    等語，致乙○○心生畏懼，乙○○雖心生畏懼，然並未服從
    交出財物，且順手反抗拉扯並取走甲○○手上之紙袋，甲○
    ○因而未能得逞。與甲○○拉扯間，乙○○之手腕及手臂因
    拉傷而產生酸痛之傷害（傷害部分未據告訴）。乙○○取走
    紙袋後，試圖要降下車窗將紙袋丟出車外，此時，甲○○見
    其座位下方有乙○○放置之咖啡色皮包1 只（內裝有OKWAP
    廠牌行動電話1 支、首飾及衣服等物），乃另行起意，基於
    意圖為自己不法所有之犯意，趁乙○○試圖打開車窗不備之
    際，徒手搶奪該咖啡色皮包，得手後即迅速下車逃離現場。
    嗣因路人陳祥麟見狀予以追捕並報警處理，始於同日上午8
    時40分許，在雲林縣斗六市○○路203 號前方，將甲○○緝
    獲。並於上開緝獲地點及雲林縣斗六市○○路14號旁工地，
    尋獲行動電話及皮包。
二、案經雲林縣警察局斗六分局報告臺灣雲林地方法院檢察署檢
    察官偵查起訴。
    理  由
壹、證據能力部分：
    被告甲○○及辯護人於審判程序對檢察官所舉書面供述證據
    之證據能力均同意作為證據使用，本院審酌該等書面陳述作
    成時之情況，認為適當，依刑事訴訟法第159 條之5 第1 項
    之規定，認有證據能力。
貳、實體部分：
一、上揭犯罪事實業據被告甲○○坦白承認，並經證人陳祥麟於
    偵查中及證人乙○○於偵查中、本院審理時證述明確，且有
    紙袋1 個、折疊刀1 支、殺蟲劑1 瓶扣案可資佐證，復有贓
    物認領保管單1 紙、照片12幀在卷可稽，本件事證明確，被
    告犯行堪以認定，自應依法論科。
二、被告雖已著手恐嚇取財行為之實施，惟未生取得財物之結果
    ，其此部分犯罪尚屬未遂，核其所為係犯刑法第346 條第3
    項、第1 項之恐嚇取財未遂罪及第325 條第1 項搶奪罪。檢
    察官雖以本案被告係持折疊刀、殺蟲劑恫嚇被害人乙○○交
    付財物，在客觀上已足使被害人身體上及精神上達於顯難抗
    拒之程度，而認應成立刑法第330 條第1 項、第321 條第1
    項第3 款之加重強盜罪。惟按恐嚇取財與強盜罪，同以意圖
    為自己或第三人不法所有為主觀違法要件，其所異者，在實
    施之手段不同；恐嚇取財罪，係以將來之惡害通知被害人使
    其生畏怖心，或以現時之危害通知被害人，縱使施以強暴或
    脅迫，苟此等強制行為，並未至使被害人達不能抗拒之程度
    ，亦即其意思自由尚未達喪失者，即屬相當；強盜罪則以目
    前危害或施用強暴、脅迫等不正方法至使被害人不能抗拒，
    亦即其意思自由已喪失之程度者，始足當之；又強盜罪之所
    謂「不能抗拒」，係指行為人所為之強暴、脅迫等不法行為
    ，就當時之具體事實，予以客觀之判斷，足使被害人身體上
    或精神上達於不能或顯難抗拒之程度而言，此有最高法院80
    年台上字第1591號裁判及91年度台上字第290 號裁判要旨可
    資參照。查本件被告於行為時，係持裝有折疊刀、殺蟲劑之
    紙袋恫嚇被害人乙○○，僅以紙袋在乙○○面前晃動，並未
    直接亮出折疊刀、殺蟲劑或為砍殺之行為，且乙○○當時並
    不知悉袋內裝有何物，甚且出手拉扯取走被告手中之紙袋等
    情，業據證人乙○○於本院審理時證述明確，參以被告因左
    手前臂下端閉鎖性骨折而於94年10月11日至16日在洪揚醫院
    住院治療乙節，亦有洪揚醫院病歷資料附卷可稽，則被告左
    手既因骨折而有所不便，復未直接亮出兇器恫嚇乙○○，而
    僅以紙袋晃動，乙○○復不知悉袋內裝有何物，堪認被告所
    為僅係欲以紙袋內裝兇器之方式裝腔作勢，迫使被害人心生
    畏懼。但於一般客觀情形下，其手段尚難認已達完全壓制被
    害人之自由意志而至使不能抗拒之程度。加以乙○○雖屬女
    性，然於被告對其出言恫嚇後，其並未依被告恐嚇取出錢財
    ，甚且出手拉扯取走被告手中之紙袋等具體情狀，益見被害
    人乙○○依當時客觀狀況，應尚有相當之意思自由，其身體
    上或精神上尚未達不能抗拒或顯難抗拒之程度。再者，搶奪
    與強盜雖同具不法得財之意思，然搶奪係乘人不備，公然掠
    取他人之財物，如施用強暴脅迫，至使不能抗拒而取其財物
    或令其交付者，則為強盜罪。本件被告搶奪乙○○咖啡色皮
    包時，係因恐嚇取財未遂後，始另行起意，趁乙○○取走紙
    袋後，試圖要降下車窗將紙袋丟出車外，未及注意之際而為
    之，乙○○見狀雖出手欲抓取該皮包，然仍為被告所搶奪乙
    情，亦據證人乙○○於本院審理時證述明確，則當時被告為
    搶奪犯行時，其原本攜帶上車之紙袋，既已為乙○○所取走
    ，並置於乙○○實力支配之下，被告此際並未施用任何強暴
    脅迫之行為，此部分犯行自應論以普通搶奪罪。則公訴人認
    被告所為係犯刑法第330 條第1 項、第321 條第1 項第3 款
    之加重強盜罪，起訴法條尚有未洽。惟因起訴之基本事實仍
    屬同一，爰將起訴法條予以變更為刑法第346 條第3 項、第
    1 項恐嚇取財未遂罪及第325 條搶奪罪。被告於恐嚇取財未
    遂後，始另起搶奪之犯意，是被告所犯上述二罪，犯意個別
    ，罪名互殊，應予分論併罰。被告雖著手於恐嚇行為之實施
    ，惟未生取財之結果，是其恐嚇取財犯行僅止於未遂，應依
    刑法第26條前段未遂犯之規定減輕其刑。爰審酌被告前曾有
    強盜及竊盜等前科，素行並非良好，又年輕力壯，身體健全
    ，不思憑一己之力謀生，竟恐嚇及搶奪他人財物，且過程中
    對於被害人造成莫大之精神恐慌，然其所搶得之財物並不多
    ，且已由被害人領回，對於被害人之損害較輕，其犯後復坦
    承犯行，態度良好等一切情狀，分別量處如主文所示之刑，
    並定其應執行之刑。扣案之紙袋1 個、折疊刀1 支、殺蟲劑
    1 瓶均係供被告恐嚇取財所用之物，且屬被告所有，業據被
    告供承在卷，應依刑法第38條第1 項第2 款規定，宣告沒收
    。
據上論斷，應依刑事訴訟法第299 條第1 項前段，刑法第346 條
第3 項、第1 項、第325 條第1 項、第26條前段、第51條第5 款
、第38條第1 項第2 款，罰金罰鍰提高標準條例第1 條前段，判
決如主文。
本案經檢察官賴政安到庭執行職務。
中    華    民    國    95    年    5     月     3    日
            刑事第六庭  審判長法  官  趙家光
                              法  官  林俊良
                              法  官  蔡世芳
以上正本證明與原本無異。
如不服本判決，應於判決收受後10日內，向本院提出上訴狀（須
附繕本）。
                              書記官  葉政
中    華    民    國    95    年    5     月    3     日
附錄本案論罪科刑條文：
中華民國刑法第346條第1項
 (單純恐嚇罪)
意圖為自己或第 3 人不法之所有，以恐嚇使人將本人或第 3 人
之物交付者，處六月以上五年以下有期徒刑，得併科1000元以下
罰金。
中華民國刑法第325條第1項
 (普通搶奪罪)
意圖為自己或第 3 人不法之所有，而搶奪他人之動產者，處六月
以上五年以下有期徒刑。


司法院資訊處製作；財團法人民間司法改革基金會備份。
